【裁判字號】    88,訴,1984
【裁判日期】    890427
【裁判案由】    偽造文書等
【裁判全文】
臺灣高雄地方法院刑事判決                        八十八年度訴字第一九八四號
    公  訴  人  臺灣高雄地方法院檢察署檢察官
    被      告  庚○○○
    指定辯護人  本院公設辯護人  丙○○
右列被告因偽造文書等案件，經檢察官提起公訴（八十八年度偵字第二二六０二號）
，本院判決如左：
    主  文
庚○○○共同意圖供行使之用，而偽造有價證券，處有期徒刑參年陸月。
偽造之田坤章、戊○○○及鄭壽能之印章各壹個、如附表編號六所示偽造之本票壹張
及如附表編號一至五、六之授權書及七至十四所示之偽造之田坤章之署押貳枚和印文
貳拾陸枚、偽造之戊○○○之署押拾枚和印文伍拾枚、偽造之鄭壽能之署押伍枚和印
文拾參枚以及如附表編號二所示偽造之內政部之公印文貳枚，均沒收。
    事  實
一、庚○○○與己○○（另因詐欺案件經法院判處有期徒刑三年六月確定，現執行中
    ，又本案為前開詐欺案件判決既判力所及之故，由檢察官另為不起訴處分）係夫
    妻關係，渠二人因積欠丁○○（另移送檢察官偵辦）債務，無力清償，竟接受丁○○之提議要求，三人共同基於意圖為自己及他人不法之所有，萌生冒用他人名
    義設定不動產抵押權而據以向銀行詐取貸款，則庚○○○與己○○將可因此免除
    積欠丁○○之債務之犯意聯絡，丁○○化名為永信代書事務所負責人「陳福大」
    之身分，於民國八十七年十月間與在報上刊登出售位於高雄縣鳳山市○○路○段
    二四三號建物及座落之同市○○段一二六七之二二地號土地之戊○○○聯絡，表
    示欲介紹買主，再由己○○化名「田坤章」之買主名義，丁○○並於不詳時地偽
    刻田坤章之印章一個，於八十七年十月二十日，由丁○○居中聯繫陪同，與戊○○○在永信代書事務所內虛與委蛇洽談買賣交易，雙方約定以新台幣（下同）八
    百九十萬元成交，己○○、丁○○為取信戊○○○，乃由己○○當場交付二十萬
    元定金，並在如附表編號一所示之買賣契約書二份上，偽造田坤章之簽名二枚及
    持前開偽刻田坤章之印章蓋印偽造田坤章之印文二十六枚，而據以偽造完成田坤
    章為買主之買賣契約書二份後，將其中一份交予戊○○○而行使之，丁○○認戊○○○已墜入圈套，即當場向戊○○○佯稱可為其代辦自用住宅首次買賣優待事
    項，戊○○○遂於同年二十一日將前揭房屋及座落土地之所有權狀、戶籍謄本、
    戶口名簿影本、本身之印鑑證明影本、房屋租賃契約書影本、稅單各一份等資料
    交予丁○○（前開資料均嗣於同年十一月二十一日返還戊○○○，庚○○○、己○○與丁○○就該資料並無為自己不法所有之意圖），丁○○再依據庚○○○及
    己○○提供之相片以及上開戊○○○之身分資料，接續於不詳時地偽造如附表編
    號二所示戊○○○及其夫鄭壽能之國民身分證各一張，並再接續於不詳時地偽刻
    戊○○○及鄭壽能之印章各一枚，由庚○○○在如附表編號三所示印鑑證明申請
    委任書上委任人欄及如附表編號四所示印鑑登記證明申請書之當事人欄上，接續
    各偽造戊○○○之簽名及持前開偽刻之戊○○○之印章蓋印偽造戊○○○之印文
    一枚，並由己○○在如附表編號三所示印鑑證明申請委任書上受任人欄及如附表
    編號四所示印鑑登記證明申請書之申請人（法定代理人）欄上，接續各偽造鄭壽
    能之簽名一枚及持前開偽刻之鄭壽能之印章蓋印偽造鄭壽能之印文一枚，而據以
    接續偽造完成如附編號三所示印鑑證明申請委任書及如附表編號四所示印鑑登記
    證明申請書後，由丁○○陪同己○○於八十七年十月二十九日持如附表編號三及
    編號四之文書向高雄縣鳳山市第一戶政事務所申請戊○○○之印鑑證明，致承辨
    公務員除據此將戊○○○委任鄭壽能申請戊○○○之印鑑證明之不實事項登載於
    職務上所掌管理印鑑證明核發之公文書外，並於同日核發戊○○○之印鑑證明書
    予己○○，丁○○再委請不知情之郭武勳（因罪嫌不足業獲不起訴處分）代為向
    香港商上海匯豐銀行股份有限公司高雄分行（下稱匯豐銀行高雄分行）申辦在上
    揭建物、土地設定扺押權之貸款手續，郭武勳並派其雇用且亦不知情之王尤貞（
    因罪嫌不足業獲不起訴處分）協助辦理此事，王尤貞遂於八十七年十一月二日帶
    領冒名戊○○○之庚○○○及冒名鄭壽能之己○○至匯豐銀行高雄分行，與該行
    行員乙○○辦理對保相關手續，庚○○○與己○○除均提出如附表編號二所示偽
    造之國民身分證供乙○○查核而冒稱係戊○○○及鄭壽能本人外，並分別於如附
    表編號五所示之房屋貸款申請書上，由庚○○○冒以申請人戊○○○之名義，接
    續偽簽戊○○○之簽名一枚及接續持上開偽刻之戊○○○之印章蓋印偽造戊○○○之印文九枚、己○○則冒以連帶保證人鄭壽能之名義，接續偽簽鄭壽能之簽名
    一枚及接續持上開偽刻之鄭壽能之印章蓋印偽造鄭壽能之印文一枚，而據以接續
    偽造完成如附表編號五所示之以戊○○○為申請人、鄭壽能為連帶保證人之房屋
    貸款申請書後，再持交予匯豐銀行高雄分行而行使之，致匯豐銀行高雄分行陷於
    誤以為真之錯誤，經審核後認為可貸款五百萬元，庚○○○與己○○遂再於同年
    月六日，各冒用戊○○○、鄭壽能為發票人及立授權書人，在如附表編號六所示
    之本票及授權書上，分別由庚○○○接續偽簽戊○○○之簽名二枚及接續持上開
    偽刻之戊○○○之印章蓋印偽造戊○○○之印文三枚、由己○○接續偽簽鄭壽能
    之簽名二枚及接續持上開偽刻鄭壽能之印章蓋印偽造鄭壽能之印文三枚，而據以
    偽造完成如附表編號六所示之戊○○○、鄭壽能為發票人之本票及戊○○○、鄭
    壽能為立授權書人之授權書（本票上有偽造之戊○○○、鄭壽能之簽名、印文各
    一枚，其餘均於授權書上），以及於同日再於如附表編號七所示之消費性房屋扺
    押借款暨擔保透支約定書上，由庚○○○冒以立約人戊○○○之名義，接續偽簽
    戊○○○之簽名一枚及接續持上開偽刻之戊○○○之印章蓋印偽造戊○○○之印
    文十五枚、己○○則冒以連帶保證人鄭壽能之名義，接續偽簽鄭壽能之簽名一枚
    及接續持上開偽刻之鄭壽能之印章蓋印偽造鄭壽能之印文八枚，而據以接續偽造
    完成如附表編號七所示之消費性房屋扺押借款暨擔保透支約定書後，於同日連同
    如附表編號六所示之偽造之本票及授權書向匯豐銀行高雄分行行使之，庚○○○
    、己○○與丁○○再利用王尤貞於八十七年十一月十日，為其等製作如附表編號
    八所示之土地建築改良物抵押權設定契約書，並由庚○○○於同日接續持上開偽
    刻之戊○○○之印章蓋印偽造戊○○○之印文七枚於該契約書上及蓋印偽造戊○○○之印文八枚於如附表編號九所示之土地建築改良物抵押權設定契約書其他約
    定事項，而據以接續偽造完成後，於八十七年十一月十三日先由王尤貞陪同庚○○○、己○○，持如附表編號八、九之偽造之抵押權設定契約書及抵押權設定契
    約書其他約定事項供匯豐銀行高雄分行查閱而行使之，經匯豐銀行高雄分行核閱
    無誤，再利用王尤貞製作如附表編號十之土地登記申請書，由庚○○○接續持上
    開偽刻之戊○○○之印章蓋印偽造戊○○○之印文五枚於該土地登記申請書，而
    接續偽造完成該土地登記申請書後，於同日亦由王尤貞陪同庚○○○、己○○同
    至高雄縣鳳山地政事務所，由庚○○○持如附表編號二所示偽造之戊○○○之國
    民身分證、前開冒用戊○○○申請得之印鑑證明書、戊○○○原交付之戶籍謄本
    、如附表編號八、九所示之偽造之抵押權設定契約書及抵押權設定契約書其他約
    定事項以及連同如附表編號十所示之偽造之土地登記申請書，冒用戊○○○之名
    義向承辦之公務員申請辦理扺押權設定登記而行使之，致承辨公務員除據此將該
    扺押權設定之不實事項登載於職務上所掌扺押權設定管理之公文書外，並於同日
    核發登載上開建物及土地業經戊○○○設定扺押權予匯豐銀行之他項權利證明書
    予庚○○○後，再於八十七年十一月十四日接續利用王尤貞持該他項權利證明書
    供匯豐銀行高雄分行核閱而行使之，匯豐銀行高雄分行經核決定准予放款，庚○○○與己○○遂再經郭武勳、王尤貞陪同，於八十七年十一月十九日至匯豐銀行
    高雄分行，庚○○○冒用戊○○○之名義，在如附表編號十一所示之開戶印鑑卡
    上接續偽簽戊○○○之簽名二枚及接續持上開偽刻之戊○○○之印章蓋印偽造戊○○○之印文一枚，以及在如附表編號十二所示之開戶申請書上接續偽簽戊○○○之簽名及接續持上開偽刻之戊○○○蓋印偽造戊○○○之印文一枚，而據以接
    續偽造完成如附表編號十一、十二所示之開戶印鑑卡及開戶申請書後，持交予匯
    豐銀行高雄分行申請戊○○○名義之帳戶而行使之，匯豐銀行高雄分行不疑有詐
    ，於同日將貸款五百萬撥存入前揭冒用戊○○○名義在該行申請之000000
    000000000號帳戶內，庚○○○與己○○並再依丁○○之指示，於同日
    由庚○○○在如附表編號十三所示之客戶轉帳單上及如附表編號十四所示之現金
    提領單上，分別接續偽造戊○○○之簽名各一枚，而據以接續偽造完成如附表編
    號十三所示之將前揭貸款中之二百五十萬元轉入謝旺盛（因罪嫌不足業獲不起訴
    處分）設於匯豐銀行高雄分行之000000000000號帳戶內之客戶轉帳
    單以及接續偽造完成如附表編號十四所示提領現金二百三十五萬元之現金提領單
    後，持向匯豐銀行高雄分行行使之，匯豐銀行高雄分行並據此將二百五十萬元轉
    入謝旺盛前開帳戶及交付現金二百三十五萬元予庚○○○與己○○，渠二人再將
    現金交予丁○○，並據以扺償債務，而庚○○○、己○○與丁○○前開行使冒用
    戊○○○、鄭壽能之名義偽造如附表所示之文書之行為，以及使承辦公務員將前
    開冒用戊○○○名義申請印鑑證明及將申請扺押權設定之不實事項登載於職務上
    掌管之公文書等行為，均業足生損害於戊○○○、鄭壽能、匯豐銀行之權益及妨
    害國家對於國民身分證、印鑑證明及扺押權設定管理之正確性。嗣於八十七年十
    二月九日，戊○○○調閱前開建物、土地之登記謄本，發現遭冒名設定扺押權，
    並再至匯豐銀行高雄分行詢查，始查知前情。
二、案經匯豐銀行訴請及戊○○○訴由高雄市政府警察局新興分局報請臺灣高雄地方
    法院檢察署檢察官偵查起訴。
    理  由
一、訊據被告戊○○○對於右揭事實坦承不諱，核與告訴人匯豐銀行之代理人林敏澤
    、告訴人戊○○○之指訴以及證人己○○、甲○○、郭武勳、謝旺盛、乙○○之
    證述情節相符，復有前揭告訴人李月杏原交付予丁○○之上開房屋及土地之所有
    權狀影本、印鑑證明書影本、他項權利證明書影本各一份及如附表所示偽造之文
    書影本、本票影本在卷可稽，事證明確，被告犯行洵堪認定。
二、核被告所為，其行使如附表編號一至五、六之授權書及八至十四所示之偽造之私
    文書，係犯刑法第二百十六條、第二百十條之行使偽造私文書足以生損害於公眾
    及他人罪；其行使如附表編號二所示偽造之國民身分證，係犯同法第二百十六條
    、第二百十二條之行使偽造特種文書足以生損害於公眾及他人罪；其偽造如附表
    編號六所示之本票，係犯同法第二百零一條第一項之意圖供行使之用而偽造有價
    證券罪；其使承辦公務員將上開戊○○○申請印鑑證明及申請扺押權設立登記之
    不實事項，登載於職務上掌管之公文書，係犯同法第二百十四條明知為不實之事
    項使公務員登載於職務上所掌之公文書，足以生損害於公眾及他人罪；再其向匯
    豐銀行詐取前開貸款，係犯同法第三百三十九條第一項詐欺取財罪。被告與己○○、丁○○就上開犯行間，有犯意之聯絡及行為之分擔，應為共同正犯。被告利
    用不知情之王尤貞為其填製如附表編號八、十之文書，以供被告據以偽造完成該
    文書，為間接正犯；被告偽刻田坤章、戊○○○及鄭壽能之印章用以分別偽造渠
    三人之印文於如附表編號一至五、六之授權書及七至十二之偽造之私文書及附表
    編號六所示之偽造之本票此有價證券上，再分別偽造田坤章、戊○○○及鄭壽能
    之簽名於如附表編號一、三至五、六之授權書、七及十一至十四之偽造之私文書
    上，以及偽造內政部之公印文於如附表編號二所示偽造之戊○○○及鄭壽能之國
    民身分證此特種文書上等上開行為，均分別為偽造私文書、偽造有價證券、偽造
    特種文書之階段行為，且偽造私文書及偽造特種文書之低度行為應分別為行使偽
    造私文書及行使偽造特種文書之高度行為所吸收，而偽造有價證券進而行使，則
    因行使偽造有價證券之低度行為應為偽造有價證券之高度行為所吸收之故，均不
    另論罪。再被告先後多次行使如附表一、三至四、六之授權書及七至十四偽造之
    私文書、多次行使如附表編號二所示偽造之特種文書以及二次使公務員登載不實
    ，各自時間緊接、方法相同、犯罪構成要件亦相同，顯係基於概括犯意反覆為之
    ，應各為連續犯，各以一罪論（被告固在如附表編號一、二、三至十四所示，有
    偽造多枚簽名及印文、公印文之情形，以及同時地偽造如附表所示之國民身分證
    和私文書之情形，然此乃本於分別偽造該偽造之私文書、特種文書之計劃而接續
    為之，各屬接續犯之性質，各為實質上一罪之關係，然如前述，該偽造簽名、印
    文之行為係偽造該私文書、特種文書之階段行為，而偽造私文書、特種文書之低
    度行為復為行使之高度行為所吸收，均已不另論罪）。前開行使偽造私文書罪、
    行使偽造特種文書罪、偽造有價證券罪、使公務員登載不實罪及詐欺取財罪間，
    有方法結果之牽連關係，依刑法第五十五條規定，應從重依偽造有價證券罪處斷
    。再被告行使如附表編號三至十三之偽造私文書及偽造有價證券之犯行，雖未據
    起訴，然因與起訴部分有接續犯之實質上一罪及牽連犯之裁判上一罪關係，為起
    訴效力所及，本院自應併予審判。爰審酌被告因積欠債務無力清償，竟從事冒用
    他人名義，利用他人之不動產設定虛偽之扺押權，而據以向銀行詐得貸款以供扺
    償債務之行為，嚴重侵害他人財產權及破壞社會秩序，然念其先前未曾受有期徒
    刑以上刑之宣告，有本院被告全國前科紀錄表及臺灣高雄地方法院檢察署刑案資
    料查註紀錄表可按，素行尚非不良，且其犯後尚知坦承犯行，犯後態度堪認良好
    等一切情狀，量處如主文所示之刑，以示懲儆。如附表編號六所示之本票一張，
    係偽造之有價證券，不問屬於犯人與否，應依刑法第二百零五條規定宣告沒收；
    再按縱署押、印文為文書之一部，偽造署押、偽造印文之行為應吸收於偽造文書
    行為，而無須另行論罪，然若未將偽造之文書沒收者，仍應依刑法第二百十九條
    將偽造之署押、印文沒收（最高法院二十七年上字第二五九七號判例意旨參照）
    。是前開用於偽造田坤章、戊○○○及鄭壽能之印文之印章各一個，均係偽造之
    印章，而如附表編號一至五、六之授權書及七至十四所示之田坤章之簽名二枚和
    印文二十六枚、戊○○○之簽名十枚和印文五十枚、鄭壽能之簽名五枚和印文十
    三枚以及如附表編號二所示之內政部之公印文二枚，均屬偽造之署押及印文，前
    開偽造之印章、署押、印文不問屬於犯人與否，均應依刑法第二百十九條規定沒
    收之。至於如附表編號一所示之買賣契約書，一份為告訴人所有，另一份並未扣
    案，再如附表編號二所示之國民身分證均未扣案，而如附表編號三、四所示之文
    書，業屬高雄縣鳳山市第一戶政事務所所有，如附表編號十之文書，屬高雄縣鳳
    山地政事務所所有，而如附表編號五、六之授權書、七至九及十一至十四所示之
    文書，均屬匯豐銀行高雄分行所有，前揭文書因非被告所有之物，或因未扣案為
    避免行困難之故，爰不併予宣告沒收，附此敘明。
三、丁○○之部分，另移送檢察官偵辦，併此敘明。
據上論斷，應依刑事訴訟法第二百九十九條第一項前段，刑法第二十八條、第二百零
一條第一項、第二百十六條、第二百十條、第二百十二條、第二百十四條、第三百三
十九條第一項、第五十五條、第二百零五條、第二百十九條、罰金罰鍰提高標準條例
第一條前段，判決如主文。
本案經檢察官林敏惠到庭執行職務。
中      華      民      國    八十九    年      四      月    二十七    日
                                  臺灣高雄地方法院刑事第二庭
                                      法  官    陳  威  龍
右正本證明與原本無異。
如不服本判決，應於判決送達後十日內，向本院提出上訴狀。
                                      書記官    林  雯  琪
中      華      民      國    八十九    年      四      月    二十八    日
附錄論罪科刑法條
刑法第二百零一條第一項
意圖供行使之用，而偽造、變造公債票，公司股票或其他有價證券者，處三年以上十
年以下有期徒刑，得併科三千元以下罰金。
刑法第二百十六條
行使第二百十條至第二百十五條之文書者，依偽造、變造文書或登載不實事項或使登
載不實事項之規定處斷。
刑法第二百十條
偽造、變造私文書，足以生損害於公眾或他人者，處五年以下有期徒刑。
刑法第二百十二條
偽造、變造護照、旅券、免許證、特許證及關於品行、能力、服務或其他相類之證書
、介紹書，足以生損害於公眾或他人者，處一年以下有期徒刑，拘役或三百元以下罰
金。
刑法第二百十四條
明知為不實之事項，而使公務員登載於職務上所掌之公文書，足以生損害於公眾或他
人者，處三年以下有期徒刑、拘役或五百元以下罰金。
刑法第三百三十九條第一項
意圖為自己或第三人不法之所有，以詐術使人將本人或第三人之物交付者，處五年以
下有期徒刑、拘役或科或併科一千元以下罰金。


司法院資訊處製作；財團法人民間司法改革基金會備份。
